臺灣高等法院刑事裁定
111年度聲字第1929號
聲  請  人  臺灣高等檢察署檢察官
受  刑  人  華明雄



上列聲請人因受刑人數罪併罰有二裁判以上，聲請定其應執行之
刑（聲請案號：臺灣高等檢察署111年度執聲字第882號），本院
裁定如下：
    主  文
華明雄犯如附表所示各罪所處之刑，有期徒刑部分應執行有期徒
刑伍年拾壹月。
    理  由
一、聲請意旨略以：上列受刑人華明雄因違反槍砲彈藥刀械管制
    條例等數罪，先後經判決確定如附表，應依刑法第53條、第
    51條第5款規定，定其應執行之刑，爰依刑事訴訟法第477條
    第1項聲請裁定等語。
二、新舊法比較
　　受刑人所犯如附表所示之罪，均係於民國102年1月25日前犯
    之，而刑法第50條業於102年1月23日修正公布，並自同年月
    25日起生效施行，修正前刑法第50條規定：「裁判確定前犯
    數罪者，併合處罰之」，修正後該條第1項、第2項則分別規
    定為：「裁判確定前犯數罪者，併合處罰之。但有下列情形
    之一者，不在此限：一、得易科罰金之罪與不得易科罰金之
    罪。二、得易科罰金之罪與不得易服社會勞動之罪。三、得
    易服社會勞動之罪與不得易科罰金之罪。四、得易服社會勞
    動之罪與不得易服社會勞動之罪」、「前項但書情形，受刑
    人請求檢察官聲請定應執行刑者，依第51條規定定之」。另
    「併合處罰之數罪本屬各自獨立之罪，其罪責分別存在，僅
    係處罰上發生合併之關係。倘併罰數罪之宣告刑，其中得易
    刑處分者與不得易刑處分者併合處罰結果，而不得易刑，造
    成受刑人之不利益，有違限制刑罰加重之恤刑目的……，故裁
    判確定前犯數罪，而有修正後刑法第50條第1項但書之情形
    ，除受刑人於判決確定後請求檢察官聲請定應執行刑者外，
    不適用併合處罰之規定，賦予受刑人選擇權，以符合其實際
    受刑利益。從而修正後刑法第50條之規定，自較修正前之規
    定為有利於受刑人」，復有最高法院102年度台上字第3678
    號判決意旨、102年度台抗字第83號裁定意旨可參。是修正
    前刑法第50條剝奪受刑人原得易刑處分之利益，而修正後刑
    法第50條則賦與受刑人在一定情形下，可選擇要否請求檢察
    官向法院聲請合併定應執行刑之權利，並非不問受刑人之利
    益與意願，一律併合處罰之，經比較新舊法結果，以修正後
    刑法第50條規定較有利於受刑人，依刑法第2條第1項但書，
    自應適用現行法即修正後刑法第50條規定。
三、按「數罪併罰，有二裁判以上者，依第51條之規定，定其應
    執行之刑」、「數罪併罰，分別宣告其罪之刑，依下列各款
    定其應執行者：……五、宣告多數有期徒刑者，於各刑中之最
    長期以上，各刑合併之刑期以下，定其刑期。但不得逾30年
    」，分別為刑法第53條、第51條第5款所明定。再者，法律
    上屬於自由裁量之事項，有其外部性界限及內部性界限，並
    非概無拘束。依據法律之具體規定，法院應在其範圍選擇為
    適當之裁判者，為外部性界限；而法院為裁判時，應考量法
    律之目的，及法律秩序之理念所在者，為內部性界限。法院
    為裁判時，二者均不得有所踰越。在數罪併罰，有二裁判以
    上，定其應執行之刑時，固屬於法院自由裁量之事項，然仍
    應受前揭外部性界限及內部性界限之拘束（最高法院94年度
    台非字第233號判決意旨參照）。另刑事訴訟法第370條第2
    項「前項所稱刑，指宣告刑及數罪併罰所定應執行之刑」、
    第3項「第1項規定，於第一審或第二審數罪併罰之判決，一
    部上訴經撤銷後，另以裁定定其應執行之刑時，準用之」之
    規定，已針對第二審上訴案件之定應執行之刑，明定有不利
    益變更禁止原則之適用；而分屬不同案件之數罪併罰有應更
    定執行刑之情形，倘一裁判宣告數罪之刑，曾經定其執行刑
    ，再與其他裁判宣告之刑定其執行刑時，在法理上亦應同受
    此原則之拘束，亦即，另定之執行刑，其裁量所定之刑期，
    不得較重於前定之執行刑加計後裁判宣告之刑之總和（最高
    法院103年度台抗字第707號、第674號裁定意旨參照）。又
    定應執行之刑，應由犯罪事實最後判決法院之檢察官聲請該
    法院裁定之，不能因犯罪之一部分所科之刑業經執行完畢而
    認檢察官之聲請為不合法，予以駁回，至已執行部分應如何
    處理，係檢察官指揮執行問題，與定應執行刑之裁定無涉（
    最高法院93年度台抗字第621號、94年度台抗字第47號裁定
    意旨參照）。　　
四、經查：受刑人因犯如附表所示之罪，經如附表所示法院各判
    處如附表所示之刑，均經分別確定在案，此有臺灣士林地方
    法院98年度審易字第416號刑事判決、99年度簡字第78號刑
    事簡易判決、本院98年度上易字第1608號刑事判決、105年
    度重上更三字第27號刑事判決、最高法院108年度台上字第2
    029號刑事判決及本院被告前案紀錄表等在卷可參。受刑人
    所犯如附表所示各罪中，有得易科罰金亦得易服社會勞動之
    罪（編號1至5），復有不得易科罰金亦不得易服社會勞動之
    罪（編號6），雖已合於刑法第50條第1項但書規定，惟受刑
    人已請求檢察官聲請定其應執行刑，有臺灣桃園地方檢察署
    111年5月19日執行筆錄附卷可按，自應依據刑法第50條第2
    項規定，依同法第51條規定定其應執行刑。茲檢察官聲請最
    後事實審之本院就受刑人所犯如附表所示之罪定應執行之有
    期徒刑（按如附表編號6併科罰金新臺幣4萬元並未在檢察官
    聲請本案定應執行有期徒刑範圍內，附此敘明），本院審核
    後認檢察官之聲請於法並無不合，爰就受刑人所犯如附表所
    示之罪，依刑法第51條第5款限制加重原則規定之外部性界
    限（即以最長期宣告刑有期徒刑5年6月為下限，以宣告刑總
    和有期徒刑6年5月為上限），並參酌如附表編號1至5所示之
    罪曾經臺灣士林地方法院以99年度聲字第2087號裁定應執行
    有期徒刑9月確定【是此時裁量所定刑期，不得較重於前定
    執行刑（有期徒刑9月）加計其餘裁判之宣告刑（有期徒刑5
    年6月）總和有期徒刑6年3月】，再考量受刑人之犯罪次數
    、情節及貫徹刑法量刑公平正義理念，並參酌受刑人所表示
    之書面意見（見本院查詢表）等情，定受刑人應執行之有期
    徒刑。
據上論斷，應依刑事訴訟法第477條第1項，刑法第2條第1項但書
、第50條第2項、第53條、第51條第5款，裁定如主文。
中　　華　　民　　國　　111 　年　　6 　　月　　9 　　日
                  刑事第十八庭  審判長法  官  何俏美
                                      法  官  葉乃瑋
                                      法  官  黃紹紘
以上正本證明與原本無異。
如不服本裁定，應於收受送達後5日內向本院提出抗告狀。
                                      書記官  顏淑華
中　　華　　民　　國　　111 　年　　6 　　月　　13　　日

附表
編    號  1 2 3 罪    名  竊佔罪 （竊佔罪） 共同詐欺取財罪 （詐欺取財罪） 共同詐欺取財罪 （詐欺取財罪） 宣 告 刑  有期徒刑6月 有期徒刑2月，減為有期徒刑1月 有期徒刑2月，減為有期徒刑1月 犯罪日期  民國97年4月底（聲請書附表誤載為97年4月底至97年6月12日） 96年2月6日 96年3月1日 偵查機關年度案號  臺灣士林地方檢察署97年度偵字第8867號 臺灣士林地方檢察署98年度偵字第9100號等 臺灣士林地方檢察署98年度偵字第9100號等 最後事實審 法院 臺灣士林地方法院 臺灣士林地方法院 臺灣士林地方法院  案號 98年度審易字第416號 99年度簡字第78號 99年度簡字第78號  判決日期 98年5月7日 99年10月28日 99年10月28日 確定判決 法院 臺灣高等法院 臺灣士林地方法院 臺灣士林地方法院  案號 98年度上易字第1608號 99年度簡字第78號 99年度簡字第78號  確定日期 98年7月30日 99年11月9日 99年11月9日 是否為得易科罰金之案件  是 是 是 是否為得易服社會勞動之案件  是 是 是 備    註  臺灣士林地方檢察署98年度執字第4340號 臺灣士林地方檢察署99年度執字第4563號 臺灣士林地方檢察署99年度執字第4563號   編號1至5業經臺灣士林地方法院以99年度聲字第2087號裁定應執行有期徒刑9月確定（臺灣士林地方檢察署100年度執更字第86號，已執行完畢）   

編    號  4 5 6 罪    名  共同詐欺取財罪 （詐欺取財罪） 行使業務上文書登載不實罪 （行使業務上登載不實罪） 槍砲彈藥刀械管制條例 （未經許可持有可發射子彈具有殺傷力之槍枝罪） 宣 告 刑  有期徒刑2月，減為有期徒刑1月 有期徒刑2月 有期徒刑5年6月 ，併科罰金新臺幣4萬元 犯罪日期  96年4月3日 96年5月3日至16日間某日 97年10月13日至14日（聲請書附表誤載為97年9月初至97年10月14日） 偵查機關年度案號  臺灣士林地方檢察署98年度偵字第9100號等 臺灣士林地方檢察署98年度偵字第9100號等 臺灣桃園地方檢察署98年度偵字第2972號 最後事實審 法院 臺灣士林地方法院 臺灣士林地方法院 臺灣高等法院  案號 99年度簡字第78號 99年度簡字第78號 105年度重上更三字第27號  判決日期 99年10月28日 99年10月28日 108年3月28日 確定判決 法院 臺灣士林地方法院 臺灣士林地方法院 最高法院  案號 99年度簡字第78號 99年度簡字第78號 108年度台上字第2029號  確定日期 99年11月9日 99年11月9日 109年7月23日 是否為得易科罰金之案件  是 是 否 是否為得易服社會勞動之案件  是 是 否 備    註  臺灣士林地方檢察署99年度執字第4563號 臺灣士林地方檢察署99年度執字第4563號 臺灣桃園地方檢察署109年度執字第13709號（111年度執緝字第1057號）   編號1至5業經臺灣士林地方法院以99年度聲字第2087號裁定應執行有期徒刑9月確定（臺灣士林地方檢察署100年度執更字第86號，已執行完畢）